【裁判字號】    95,交易,188
【裁判日期】    950818
【裁判案由】    過失致死
【裁判全文】
臺灣板橋地方法院刑事判決             95年度交易字第188號
公  訴  人  臺灣板橋地方法院檢察署檢察官
被      告  甲○○
上列被告因過失致死案件，經檢察官提起公訴（95年度偵字第7000號）
，本院合議庭裁定適用簡式審判程序，判決如下：
    主  文
甲○○過失致人於死，處有期徒刑陸月，如易科罰金，以新臺幣
玖佰元即銀元參佰元折算壹日。緩刑參年。
    事  實
一、甲○○於民國（下同）95年1 月17日下午4 時45分許，駕駛
    車號HV─1105號自用小客車，沿臺北縣新莊市○○路往三重
    方向行駛，途經臺北縣新莊市○○路658 號旁，應注意汽車
    在雙向2 車道行駛時，在劃有分向限制線之路段，不得駛入
    來車之車道，而當時之天候晴，暮光、路面舖裝柏油、乾燥
    、無缺陷、無障礙物、視距良好，並無不能注意之情事，竟
    疏未注意，貿然違規跨越分向限制線左轉，在駛入對向車道
    時，適有劉育昀騎乘車號AH─558 號機車自對向駛來，煞閃
    不及，而與上開自小客車相撞，致劉育昀當場人、車倒地，
    因此受有腹腔內出血、胸腹部鈍傷、右大腿骨折等傷害，經
    行政院衛生署臺北醫院急救後，仍因腹腔內出血造成出血性
    休克而宣告不治，於95年1 月17日下午5 時左右死亡（甲○
    ○另涉犯酒醉駕車之公共危險罪嫌部分，業據檢察官為不起
    訴處分確定）。甲○○於警察到場處理時在場，在警察知悉
    其為肇事人之前，主動承認為肇事人而自首其犯行。
二、案經劉育昀之父乙○○訴由臺北縣政府警察局新莊分局報請
    臺灣板橋地方法院檢察署檢察官偵查起訴。甲○○於本院行
    準備程序時，先就被訴事實為有罪陳述，經告知簡式審判程
    序之旨，並聽取當事人及告訴人乙○○意見後，裁定進行簡
    式審判程序。
    理  由
一、上揭時地，駕駛車號HV─1105號自用小客車，違規跨越分向
    限制線左轉而駛入來車道，致與對向駛來由被害人劉育昀騎
    乘之車號AH─558 號機車相撞，造成被害人劉育昀死亡等情
    ，迭據被告甲○○於警詢、檢察官訊問、本院行準備程序及
    簡式審判程序時供認不諱（詳參臺灣板橋地方法院檢察署95
    年度相字第125 號卷第4 頁95年1 月17日警詢筆錄、第24頁
    95年1 月18日訊問筆錄、本院95年8 月2 日準備程序筆錄、
    簡式審判程序筆錄），復有道路交通事故調查報告表(一)、(二)
    、現場圖各1 件（詳參同前相字卷第8 頁至第10頁）及現場
    與車損照片共12幀在卷可稽。而被告領有合格駕駛執照、意
    識清楚，且所駕之自小客車機件正常，應無不能注意之情事
    ；再車禍當時天候晴，暮光、路面舖裝柏油、乾燥、無缺陷
    、無障礙物、視距良好，有上開道路交通事故調查報告表(一)
    可參；堪認被告確有未盡注意義務違規跨越分向限制線左轉
    之過失行為。且本件車禍，經送臺灣省臺北縣區車輛行車事
    故鑑定委員會鑑定結果，同認被告駕車違規跨越分向限制線
    左轉為肇事原因，此有該會北縣鑑字第950357號鑑定意見書
    1 件在卷可考（詳參臺灣板橋地方法院檢察署95年度偵字第
    7000號卷第32頁至第33頁）。而被害人劉育昀因本件車禍造
    成腹腔內出血，導致出血性休克死亡，此有勘驗筆錄、相驗
    屍體證明書、法醫驗斷書各1 件附卷可佐（同前相字卷第23
    頁、第26頁、第31頁至37頁），足見被害人劉育昀死亡與被
    告過失行為之間，有相當因果關係。復以被告於警察到場車
    禍現場處理，尚不知何人肇事之前，停留現場並承認為肇事
    人，有新莊分局道路交通事故肇事人自首情形紀錄表1 件附
    卷可稽（詳參同前相字卷第12頁），足認被告有自首行為。
    本件事證明確，被告犯行洵堪認定，應依法論科。
二、被告行為後，刑法於94年2 月2 日修正公布，95年7 月1 日
    施行，而刑法施行法亦於95年6 月14日增訂第1 條之1 。修
    正後刑法第2 條第1 項規定：「行為後法律有變更者，適用
    行為時之法律。但行為後之法律有利於行為人者，適用最有
    利於行為人之法律。」係規範行為後法律變更所生新舊法律
    比較適用之準據法，於新法施行後，應適用修正後刑法第2
    條第1 項之規定，為「從舊從輕」之比較。且比較時應就罪
    刑有關之共犯、未遂犯、想像競合犯、牽連犯、連續犯、結
    合犯，以及累犯加重、自首減輕暨其他法定加減原因（如身
    分加減）與加減例等一切情形，綜其全部罪刑之結果而為比
    較（最高法院95年第8 次刑事庭會議決議參照）。又比較適
    用最有利於行為人之法律，應就罪刑有關之一切情形，比較
    其全部之結果，而為一體之適用，不應一部分適用新法，一
    部分適用舊法（最高法院29年上字第964 號判例意旨參照）
    。經查：
（一）、行為時被告所犯刑法第276 條第1 項過失致死罪之法定
        最高度罰金刑為銀元2 千元，再依修正前罰金罰鍰提高
        標準條例第1 條前段規定提高10倍為銀元2 萬元（即新
        臺幣6 萬元）；而刑法修正後罰金刑之規定，依刑法施
        行法第1 條之1 第2 項前段規定，就刑法第276 條第1
        項最高度罰金刑銀元2 千元提高30倍為新臺幣6 萬元，
        因此，就該罪最高度罰金刑部分，刑法修正前後並無不
        同。惟刑法第276 條第1 項過失致死罪之最低度罰金刑
        ，依修正前刑法第33條第5 款規定罰金刑為銀元1 元以
        上（即新臺幣3 元），而修正後刑法第33條第5 款則規
        定為新臺幣1 千元以上，因此，比較新、舊刑法第33條
        第5 款之規定，以修正前刑法第33條第5 款之規定較有
        利於行為人。
（二）、修正前刑法第62規定：「對於未發覺之罪自首而受裁判
        者，減輕其刑。但有特別規定者，依其規定」；而修正
        後刑法第62條則規定：「對於未發覺之罪自首而受裁判
        者，得減輕其刑。但有特別規定者，依其規定。」。因
        此比較修正前、後之刑法第62條規定，修正前自首「必
        」減輕其刑，修正後則為「得」減輕其刑。故應以修正
        前刑法第62條規定，較有利於行為人。
（三）、再修正前刑法第41條第1 項前段規定：「犯最重本刑為
        5 年以下有期徒刑之刑之罪，而受6 個月以下有期徒刑
        或拘役之宣告，因身體、教育、職業、家庭之關係或其
        他正當理由，執行顯有困難者，得以1 元以上3 元以下
        折算1 日，易科罰金」。而刑法修正施行前之易科罰金
        折算標準，修正前罰金罰鍰提高標準條例第2 條前段規
        定（95年5 月17日修正刪除，95年7 月1 日施行），就
        其原定數額提高為100 倍折算1 日，則刑法修正施行前
        易科罰金折算標準，應以銀元300 元即新臺幣900 元折
        算1 日；而修正後刑法第41條第1 項前段規定：「犯最
        重本刑為5 年以下有期徒刑以下之罪，而受6 個月以下
        有期徒刑或拘役之宣告者，得以新臺幣1 千元、2 千元
        或3 千元折算1 日，易科罰金」。綜合比較新舊法易科
        罰金之折算標準，以修正前之規定，較有利於被告，應
        依刑法第2 條第1 項前段之規定適用有利於行為人之修
        正前刑法第41條第1 項前段規定，諭知易科罰金之折算
        標準。
（四）、綜上全部比較結果，本件情形，顯以舊法規定較有利於
        被告，揆諸上揭說明，應一體適用舊法之規定，合先敘
        明。
（五）、另緩刑之宣告，非屬法律變更，無庸適用刑法第2 條第
        1 項規定比較新舊法，有最高法院95年5 月23日第8次
        刑事庭會議決議第7 點採同此意見，併此敘明。
三、核被告所為，係犯刑法第276 條第1 項過失致死罪。其於警
    察到場車禍現場處理，尚不知何人肇事之前，停留現場並承
    認為肇事人，應依修正前刑法第62條前段規定減輕其刑。爰
    審酌被告過失程度、導致被害人死亡結果，對被害人及其家
    屬造成傷害不可謂不大，惟其事後坦承犯行，且與告訴人乙
    ○○達成調解，亦有調解書在卷可考等一切情狀，量處如主
    文所示之刑，並依修正前刑法41條第1 項前段之規定，諭知
    易科罰金之折算標準。再又被告前未曾受有期徒刑以上刑之
    宣告，此有臺灣高等法院被告前案紀錄表1 件可佐，其因一
    時失慮，偶罹刑典，事後已坦承犯行，深具悔意，經此刑之
    宣告後，應知警惕而無再犯之虞，本院因認暫不執行其刑為
    當，予以宣告緩刑3年，以啟自新。
據上論斷，應依刑事訴訟法第273 條之1 第1 項前段、第299 條
第1 項前段，刑法第2 條第1 項前段、第11條前段、第276 條第
1 項、第74條第1 款、修正前刑法第33條第5 款、第62條前段、
第41條第1 項前段，罰金罰鍰提高標準條例第1 條前段、修正前
罰金罰鍰提高標準條例第2 條，判決如主文。
本案經檢察官陳銘祥到庭執行職務。
中    華    民    國    95    年    8     月    18    日
                      交通法庭  法  官  高玉舜
以上正本證明與原本無異
如不服本判決應於送達後10日內向本院提出上訴狀
                                書記官  田世杰
中    華    民    國    95    年    8     月    18    日
附錄本案論罪科刑法條全文：
中華民國刑法第276 條（過失致死罪）
因過失致人於死者，處2 年以下有期徒刑、拘役或2 千元以下罰
金。
從事業務之人，因業務上之過失犯前項之罪者，處5 年以下有期
徒刑或拘役，得併科3 千元以下罰金。


司法院資訊處製作；財團法人民間司法改革基金會備份。
